臺灣苗栗地方法院民事簡易判決　　　 　　　　　　九十三年度苗簡字第一九一號
　　原　　　告　己○○
　　　　　　　　辛○○
　　　　　　　　壬○○
　　　　　　　　癸○○
　　兼　共　同
　　訴訟代理人　庚○○
　　被　　　告　乙○○
　　　　　　　　丙○○
　　　　　　　　丁○○
　　　　　　　　甲○○
　　共同輔佐人　吳釧旭
右當事人間請求土地所有權移轉登記事件，本院於民國九十三年九月七日言詞辯論終
結，判決如下：
    主    文
原告之訴駁回。
訴訟費用由原告負擔。
    事實及理由
甲、兩造之聲明及陳述要旨
壹、原告方面
一、聲明：被告應給付原告新臺幣（下同）三十一萬五千元及自民國九十三年五月二
    十一日起至清償日止按年息百分之五計算之利息。
二、陳述略以：原告等人之亡父陳萬財於五十三年九月二十日與被告等人之亡父吳辰
    訂立土地及房屋買賣契約書（下稱「系爭買賣契約」），並在苗栗縣苑裡鎮○○
    段山柑尾小段第二十地號土地上建造住家用房屋一棟。包括毗鄰上述房地四圍界
    址上之風圍、樹木、竹木一切在內，合計買賣土地有地目建之土地面積七百二十
    七平方公尺，以及地目田之土地面積四百六十一平方公尺，合計一千一百八十八
    平方公尺。上開地目田面積四百六十一平方公尺之部分，因受限於法令規定，無
    法辦理所有權移轉登記，又七十二年間，同段第二十地號土地上新建房屋，致部
    分建物延伸至同段第二一地號土地上，使用面積為三百十一平方公尺，並於七十
    九年間辦理保存登記，同時將建物延伸於同段第二一地號土地之部分辦理土地移
    轉登記於原告等人。原告等與被告等人間之房地買賣關係，承買同段第二一地號
    土地四百六十一平方公尺，扣除已登記之三百十一平方公尺，尚有一百五十平方
    公尺應移轉登記予原告等人，惟該一百五十平方公尺已被徵收且由被告等人領取
    徵收補償費三十一萬五千元，爰依買賣契約之關係提起本件訴訟。
三、證據：提出土地及房屋買賣契約書、土地登記謄本、地籍圖謄本影本等件為證，
    聲請詢問證人戊○○、胡月雲。
貳、被告方面
一、聲明：駁回原告之訴。
二、陳述略以：被告等人無法證實上開買賣關係之存在，且系爭土地並不在上開買賣
    契約書之範圍內。
參、本院依職權調取苗栗縣苑裡鎮○○○段第十六地號土地登記簿謄本手抄本。
乙、得心證之理由
壹、程序方面
    原告起訴主張被告應自苗栗縣苑裡鎮○○段山柑尾小段第二一地號面積一千零十
    八平方公尺土地中分割一百五十平方公尺交付原告，並辦理所有權移轉登記，嗣
    後於九十三年六月七日具狀變更為上開之聲明（見卷第七十頁），經核無礙被告
    之防禦及訴訟之終結，應予准許，合先敘明。
貳、實體方面
一、原告主張：原告等人之亡父陳萬財於五十三年九月二十日與被告等人之亡父吳辰
    訂立系爭買賣契約等語，無非以所提出之土地及房屋買賣契約證書為據（見卷第
    九至十二頁），被告等人具狀表示上開買賣契約無從查證等語（見卷第九十七頁
    ），原告等人既無法舉證證明上開土地及房屋買賣契約證書係屬真正，以實其說
    ，則本件原告之訴所依據之系爭買賣契約是否存在，即有疑義，本件原告之訴是
    否有理由，已屬可疑。
二、原告主張就苗栗縣苑裡鎮○○段山柑尾小段第二一地號面積一千零十八平方公尺
    土地中，依系爭買賣契約得主張有一百五十平方公尺之權利。經本院依職權調查
    相關土地登記謄本，發現苗栗縣苑裡鎮○○段山柑尾小段第二一地號係屬重劃前
    之舊地號，於九十一年間重劃後，現已成為苗栗縣苑裡鎮○○○段第五一六、五
    二一、十、四十等地號土地，此有本院依職權調取之土地登記謄本等件附於卷第
    四十至五十六頁可稽。而上開土地及房屋買賣契約證書縱或屬實，遍查其內容，
    並無片語隻字提及重劃前之苗栗縣苑裡鎮○○段山柑尾小段第二一地號之土地，
    反而依其「一、不動產之表示：依照末尾記載壹筆」、契約證書末尾「土地之標
    示：苗栗縣苑裡鎮○○段山柑尾小段第貳零號」、「建物之標示：同段貳零號之
    所在」等記載，足認系爭買賣契約僅由出賣人出賣重劃前之舊地號苗栗縣苑裡鎮
    ○○段山柑尾小段第二○地號之「一筆」土地予買受人，與重劃前之同段第二一
    地號無涉，則原告之上開主張即屬無據。
三、原告所主張上開土地及房屋買賣契約證書內第一條「有登錄明白原舊風圍樹木竹
    一切在內」等文字，即包括重劃前之苗栗縣苑裡鎮○○段山柑尾小段第二一地號
    土地之部分，並未舉證以實其說，尚難僅憑原告單方面之陳述，即遽爾為對原告
    有利之認定。況由前開契約證書之前述「一、不動產之表示：依照末尾記載壹筆
    」、契約證書末尾「土地之標示：苗栗縣苑裡鎮○○段山柑尾小段第貳零號」、
    「建物之標示：同段貳零號之所在」等記載可知，系爭買賣契約就建物買賣之部
    分，係買賣坐落於重劃前之苗栗縣苑裡鎮○○段山柑尾小段第二○號土地上之建
    物，被告亦自承七十二年間因在該筆土地上新建房屋，致部分建物延伸至同段第
    二一地號上土地等語（見卷第五頁），則系爭買賣契約之五十三年間，原告之建
    物僅坐落於重劃前之同段第二○號土地上，與重劃前之同段第二一地號土地無關
    ，益徵原告主張重劃前之同段第二一地號土地有部分係在系爭買賣契約範圍內等
    語，並無依據。
四、原告另主張：其前述七十二年間新建房屋，致部分建物延伸至同段第二一地號土
    地之部分，延伸之部分為三百十一平方公尺，而已於七十八年間辦理分割登記為
    重劃前之同段第二一之二地號面積三百十一平方公尺土地等語，並提出土地登記
    簿謄本影本為證（見卷第十五、四十頁），然被告抗辯：「原告為了辦理保存登
    記所以要我們去蓋印章並交付
    原告的意思」等語，被告亦自承：「（法官問：民國七十八年把第二一地號移轉
    給你時，是你辦理的嗎？印鑑證明是否是你要被告交給你的？是否你要被告將印
    鑑證明將到你手上，你再交給代書胡月雲？）兼訴訟代理人庚○○答：是。（法
    官問：當時你跟被告要印鑑證明時，是如何告訴被告？）兼訴訟代理人庚○○答
    ：我說要辦理房屋保存登記。（法官問：房屋與土地是兩回事，為何連土地一起
    過戶？）兼訴訟代理人庚○○答：上開買賣契約書有提到被告的父親要第二一地
    號要賣給我父親」等語（見卷第一百三十五頁），足見原告庚○○當時係以辦理
    房屋保存登記為由，而向被告等人索取印鑑證明，而以該印鑑證明將重劃前之苗
    栗縣苑裡鎮○○段山柑尾小段第二一號土地之一部三百十一平方公尺分割而出移
    轉登記予原告等人，而成為重劃前之同段第二一之二地號土地，被告等人實無將
    該筆土地移轉登記予原告等人之意思，故尚難以重劃前之苗栗縣苑裡鎮○○段山
    柑尾小段第二一號土地之一部三百十一平方公尺業已分割而出移轉登記予原告等
    人，而成為重劃前之同段第二一之二地號土地等事實，即遽爾斷定重劃前之苗栗
    縣苑裡鎮○○段山柑尾小段第二一號土地亦包括在系爭買賣契約範圍之內。
五、綜上所述，原告既無法舉證證明前述土地及房屋買賣契約書確為真正，更無法證
    明重劃前之苗栗縣苑裡鎮○○段山柑尾小段第二一號土地確實包括在系爭買賣契
    約範圍內等事實，本院即無法遽爾認定該筆土地尚有一百五十公尺須移轉予原告
    等人，或該一百五十平方公尺之徵收補償費應由原告等人領取。
六、本件事證已臻明確，兩造其餘攻擊防禦方法及舉證，經核與判決結果無影響，爰
    不另一一論述。又本件之爭點，既在於五十三年間之系爭買賣契約是否存在及其
    內容為何，且原告自承：「（法官問：胡月雲是辦理民國七十八年時的登記嗎？
    ）原告兼訴代理人庚○○答：是。（法官問：民國五十三年你父親和被告父親買
    賣時，代書胡月雲有無在場？）兼訴訟代理人庚○○答：沒有，她只經手民國七
    十八年的事情，民國五十三年的買賣契約包括第二一地號，我只能提出這份契約
    書為證」等語（見卷第一百三十六頁），則通知胡月雲作證並無實益，爰駁回原
    告此部分調查證據之聲請，併此敘明。
七、結論：原告之訴為無理由，依民事訴訟法第四百三十六條第二項、第七十八條，
    判決如主文。
中　　　華　　　民　　　國　　九十三　　年　　　九　　　月　　二十七　　日
                                  苗栗簡易庭法　官 伍偉華
正本證明與原本無異。
如對本判決上訴，請於本判決送達後二十日內向本院提出上訴狀。
                                        法院書記官 鄭永媚
中　　　華　　　民　　　國　　九十三　　年　　　九　　　月　　二十七　　日
